臺灣高等法院交通事件裁定　　　　　　 96年度交抗字第614號
抗　告　人
即受處分人　甲○○
上列抗告人因違反道路交通管理處罰條例案件，不服臺灣新竹地
方法院96年度交聲字第110號，中華民國96年6月29日裁定，提起
抗告，本院裁定如下：
    主  文
抗告駁回。
    理  由
一、按行車速度，依速限標誌或標線之規定，道路交通安全規則
    第93條第1項前段規定甚明。又汽車駕駛人，行車速度，超
    過規定之最高時速，或低於規定之最低時速，除有第43條第
    1項第2款情形外，處新臺幣（下同）1,200元以上2,400元以
    下罰鍰，並記違規點數1點，道路交通管理處罰條例第40條
    第1項、第63條第1項第1款亦有明文。復依違反道路交通管
    理事件統一裁罰基準及處理細則所訂之違反道路交通管理事
    件統一裁罰基準表亦明定，苟汽車駕駛人行車速度超過規定
    之最高時速20公里以上未滿40公里者，在期限內到案聽候裁
    決者，處1,800元罰鍰，並記違規點數1點。
二、抗告人即受處分人甲○○所有之車牌號碼8K-7721號自用小
    客車於民國96年1月1日晚上20時55分許，行經限速40公里之
    臺北市○○○○道路國科大上方往南方向，經該處設置之固
    定式雷達測速儀，測得時速為75公里，超速35公里，超過規
    定之最高時速20公里以上未滿40公里，經臺北市政府警察局
    交通警察大隊大安分隊員警張銘章以受處分人所有前開汽車
    有違反道路交通管理處罰條例第40條第1項行為逕行掣單舉
    發，嗣受處分人於應到案日期前向原處分機關提出申訴，經
    原處分機關請舉發單位調查結果，仍認受處分人所有該部汽
    車有前開違規行為，原處分機關乃依道路交通管理處罰條例
    第40條第1項之規定，裁處該部汽車之所有人即受處分人罰
    鍰1,800元。
三、抗告意旨略以：採證照片上未攝得前方外環道路之燈光，亦
    未拍到道路上標示之「<--新店」標誌，且無警員當庭提出
    照片所示之白色分道斜線，故舉發地點仍有疑義。原審僅以
    「證人即開單告發受處分人之員警張銘章以具結擔保其陳述
    之真實性並在負擔偽證罪之心理處罰狀態下之證述」，及「
    採證照片未攝得上開受處分人所示燈光、標誌，乃因測速照
    相的採證照片鏡頭拉得比較近，且係朝下拍攝之故，經比對
    卷附採證照片及證人張銘章警員當庭提出之違規地點照片之
    角度，核屬相符」，作為裁處之依據，實難甘服。且就算以
    傻瓜相機拍攝，在固定照相桿照片中場景表現若無外環道路
    之燈光，應會拍到道路上標示「<--新店」之標誌，及白色
    分道斜線，不可能2張照片完全不同云云。
四、經查：
（一）受處分人所有之車牌號碼8K-7721號自用一般小客車有前
      揭違規超速行駛之事實，有採證相片正本（見原審卷第21
      頁）及臺北市政府警察局北市警交大字第A00000000號舉
      發違反道路交通管理事件通知單（見原審卷第21頁）在卷
      可稽。證人即即開單告發受處分人之員警張銘章亦於原審
      以具結擔保其供述之真實性並在負擔偽證罪之心理處罰狀
      態下到庭證述：「（本件違規地點究竟為何？）在基隆高
      架道路國立臺灣科技大學上方往南的方向」「測速照相的
      採證照片鏡頭拉的比較近，而且是朝下拍攝，所以會有異
      議人陳述的情形發生（受處分人所述未攝得前方外環道路
      之燈光、未拍到道路上標示「<--新店」之標誌），違規
      的位置是在車道線中間安全柱附近」「（你提出的速限40
      是在違規地點的前方或後方？）速限40的標誌是在違規地
      點的後方，車輛行經這個速限的標誌後才會到違規地點」
      等語在卷（見原審卷第37至38頁），張銘章與受處分人互
      不認識，衡情實無誣指受處分人所有車輛有違規超速之可
      能，是證人所言，應為平允可信。復有張銘章當庭提出事
      後拍攝之舉發地點照片供參（見原審卷第40至45頁），是
      受處分人超速違規事實，堪以認定。
（二）查受處分人原以臺北市政府警察局大安分局補發之2張照
      片影像內容與舉發之採證照片影像內容有補發照片中有
      ABC3棟建築物、高架道路以及40公里的速限標誌，其確切
      點為臺北市○○路○○道路往永和方向的公館圓環上方之
      固定照相為舉發地點、採證照片內容之雙白線顯示為一
      直行道路，其與舉發現場公館圓環上方具有Ｓ型特徵不符
      ，有網路地圖可參、採證照片自用小客車右側上方有1
      光源很強之路燈及連續4盞黃燈，舉發現場也沒有，特徵
      不符、採證照片自用小客車左側為1雙白線，至末端才
      有阻止跨越立柱，而舉發地點阻止跨越立柱有3排，且自
      固定照相桿下開始就有所示不同之處，而認舉發地點有疑
      。惟臺北市政府警察局大安分局補發之照片，旨在針對受
      處分人申訴舉發地點有無速限標誌之疑點加以說明，故派
      員拍攝舉發地點後方之速限40公里標誌之照片函復受處分
      人，此由該分局於96年3月20日函復受處分人之北市警安
      分交字第09630607700號函文第二點載明「本案係依採證
      照片逕行舉發案件，8K-7721號自小客車確實超速行駛，
      臺端質疑限速警告標誌地點，查本案固定式測速照相桿前
      約50公尺處，設有限速警告標誌（詳如附件），本分局員
      警依法舉發尚無違誤」等語，即可得知（見原審卷第23至
      24 頁）。受處分人於原審時亦坦承：警方補給的照片並
      非採證照片的地點，補給的照片只是在說明採證照片那個
      方向有速限40公里的標誌，所以2者照片可能不符等語在
      卷（見原審卷第31頁）。
（三）又經原審請舉發員警張銘章前往舉發地點再度拍攝該處白
      天及晚上之照片到院，供受處分人比對辨識後，受處分人
      認採證照片上未攝得前方外環道路之燈光，亦未拍到道路
      上標示之「<--新店」標誌，且無員警張銘章當庭提出照
      片所示之白色分道斜線，故舉發地點仍有疑義云云。惟由
      張銘章之證詞可知採證照片未攝得上開受處分人所示燈光
      、標誌，乃因測速照相的採證照片鏡頭拉得比較近，且係
      朝下拍攝之故，且比對卷附採證照片（見原審卷第21頁）
      及張銘章當庭提出之違規地點照片（見原審卷第40頁），
      證人所提照片之景象包含3個車道及白色分道斜線，而採
      證照片是由鏡頭拉得比較近，朝下所拍攝，故拍攝景象僅
      有8K-7721號小客車違規地點及隔壁車道，自屬當然。又
      該採證照片所擷取的影像是在道路上標示之「<--新店」
      標誌之前，未拍到道路上標示之「<--新店」標誌及白色
      分道斜線，並無何違情之處，尤不得因此謂該採證照片為
      虛偽。
五、原審因而以受處分人確有前揭之違規行為，惟原處分漏未引
    用道路交通管理處罰條例第63條第1項第1款規定，併記受處
    分人違規點數1點，因而將原處分撤銷，並依道路交通管理
    處罰條例第40條第1項、第63條第1項第1款及違反道路交通
    管理事件統一裁罰基準表之規定裁處罰鍰1,800元，並記違
    規點數1點，經核並無不合。受處分人所提抗告，為無理由
    ，應予駁回。
據上論結，應依道路交通管理處罰條例第89條、道路交通案件處
理辦法第26條、刑事訴訟法第412條，裁定如主文。
中　　華　　民　　國　　96　　年　　8 　　月　　15　　日
                  刑事第二庭審判長法　官  呂丹玉
　　　　　　　　　　　　　　    　法  官  林銓正
　　　　　　　　　　　　　　      法  官  王詠寰
以上正本證明與原本無異。
不得再抗告。
                                  書記官  駱麗君
中　　華　　民　　國　　96　　年　　8 　　月　　15　　日
